臺灣新北地方法院刑事判決
110年度訴字第1400號
公  訴  人  臺灣新北地方檢察署檢察官
被      告  陳美惠



選任辯護人  黃勝文律師
            張堯政律師
上列被告因傷害案件，經檢察官提起公訴（109年度調偵字第259
5號），本院判決如下：
    主  文
乙○○犯傷害罪，累犯，處有期徒刑參月，如易科罰金，以新臺幣
壹仟元折算壹日。
    事  實
一、乙○○與丁○○為鄰居關係，雙方因油漆罐究竟為何人所有，於
    民國109年4月19日23時50分許，在新北市○○區○○○路0段00巷
    00號前，發生口角爭執，竟基於傷害之犯意，徒手持油漆罐
    朝丁○○方向丟擲，並擊中丁○○之腳部，致丁○○因而受有右側
    踝及足部挫傷之傷害。
二、案經丁○○訴由新北市政府警察局三重分局報告臺灣新北地方
    檢察署檢察官偵查起訴。
    理  由
壹、程序部分
一、按刑事訴訟法第159 條之4 第2 款規定：「除前3 條之情形
    外，下列文書亦得為證據：二、除顯有不可信之情況外，從
    事業務之人於業務上或通常業務過程所須製作之紀錄文書、
    證明文書。」，又醫師法第12條第1 項規定：「醫師執行業
    務時，應製作病歷，並簽名或蓋章及加註執行年、月、日」
    。同條第2 項規定：「前項病歷，除應於首頁載明病人姓名
    、出生年、月、日、性別及住址等基本資料外，其內容至少
    應載明下列事項：一就診日期。二主訴。三檢查項目及結果
    。四診斷或病名。五治療、處置或用藥等情形。六其他應記
    載事項」。因此，醫師執行醫療業務時，不論患者是因病尋
    求診療，或因特殊目的而就醫，醫師於診療過程中，應依醫
    師法之規定，製作病歷，此一病歷之製作，均屬醫師於醫療
    業務過程中所須製作之紀錄文書，而且每一醫療行為均屬可
    分，因其接續之看診行為而構成醫療業務行為，其中縱有因
    訴訟目的，例如被毆傷而尋求醫師之治療，對醫師而言，仍
    屬其醫療業務行為之一部分，仍應依法製作病歷，則該病歷
    仍屬業務上所製作之紀錄文書，與通常之醫療行為所製作之
    病歷無殊，自屬刑事訴訟法第159 條之4 第2 款所稱從事業
    務之人於業務上所須製作之紀錄文書，而診斷證明書係依病
    歷所轉錄之證明文書，自仍屬本條項之證明文書（最高法院
    97年度台上字第666號、99年度台上字第1391、2331判決參
    照）。本案所提出之新北市立聯合醫院（下稱聯合醫院）驗
    傷診斷書均係該院醫師依上開醫師法規定所製作之病歷，自
    屬刑事訴訟法第159 條之4 第2 款所稱從事業務之人於業務
    上所須製作之紀錄文書，且該醫師係依其職責對告訴人丁○○
    救護診斷後製作證明書，尚查無有何顯不可信之情況，依上
    開說明，應具證據能力。
二、復按被告以外之人於審判外之言詞或書面陳述，除法律有規
    定者外，不得作為證據；又被告以外之人於審判外之陳述，
    雖不符刑事訴訟法第159 條之1 至第159 條之4 之規定，而
    經當事人於審判程序同意作為證據，法院審酌該言詞陳述或
    書面陳述作成時之情況，認為適當者，亦得為證據；另當事
    人、代理人或辯護人於法院調查證據時，知有第159 條第1
    項不得為證據之情形，而未於言詞辯論終結前聲明異議者，
    視為有前項之同意，刑事訴訟法第159 條第1 項、第159 條
    之5 分別定有明文。其立法意旨在於傳聞證據未經當事人之
    反對詰問予以核實，原則上先予排除。惟若當事人已放棄反
    對詰問權，於審判程序中表明同意該等傳聞證據可作為證據
    ，基於尊重當事人對傳聞證據之處分權，及證據資料愈豐富
    ，愈有助於真實發現之理念，且強化言詞辯論主義，使訴訟
    程序得以順暢進行，上開傳聞證據亦均具有證據能力。經查
    ，本判決以下引用被告以外之人於審判外之陳述，經本院於
    審判程序提示予檢察官、被告乙○○及其辯護人，並告以內容
    要旨，檢察官、被告均表示無意見（見本院110 年度訴字第
    1400 號卷，下稱本院卷，第157至160頁），且迄言詞辯論
    終結前均未聲明異議，本院審酌此等證據作成時之情況，均
    無不法之情事，且與待證事實具有關聯性，認為適宜作為本
    案之證據，故均有證據能力，合先敘明。
三、至於本判決以下所引用之非供述證據，並無證據證明係公務
    員違背法定程序所取得，且與本案待證事實具有必然之關聯
    性，復經本院於審判期日依法踐行調查證據程序，故以之作
    為本案證據並無不當，均有證據能力，自得採為本案認定被
    告犯罪事實之依據。
貳、實體部分
一、訊據被告固坦承於案發時與告訴人為鄰居關係，且有於前揭
    時間、地點，與告訴人發生口角爭執，並且有把油漆罐由屋
    內朝外丟擲之行為，然矢口否認有何傷害犯行，辯稱：伊當
    時很生氣，有把4罐油漆罐從家裡往外丟，最後油漆罐掉在
    伊住處後門的防火巷地上，油漆罐沒有碰到告訴人云云（見
    本院卷第54頁、第57頁）。經查：
　㈠被告與告訴人於109年4月間為鄰居關係，而於109年4月19日2
    3時50分許，在新北市○○區○○○路0段00巷00號前，與告訴人
    丁○○發生口角爭執，且有將其住處內之油漆罐4罐向屋外告
    訴人站立之方向丟擲等情，業據被告於本院審理時坦認在卷
    （見本院卷第127頁），核與證人即告訴人丁○○於本院審理
    時、證人甲○○於偵查、本院審理時就此部分證述之內容（丁○○部分見本院卷第112至119頁。甲○○部分見臺灣新北地方檢
    察署109年度調偵字2595號卷，下稱調偵卷，第19至20頁；
    本院卷第120至126頁）大致相符，並有監視錄影翻拍照片共
    計10張（見調偵卷第4至9頁），是此部分之事實，首堪認定
    。
　㈡證人丁○○於本院審理時證稱：案發當日伊在新北市○○區○○○路
    0段00巷00號前澆花，隔壁35號鄰居（即被告）就上前跟伊
    爭執說伊家的水流到他們家前面，還誣陷伊偷東西，伊兒子
    甲○○就反駁說係對方偷伊的油漆，被告後來久走進屋內說「
    要不然還給你們」，就將4罐油漆罐從屋內往屋外伊站立的
    方向丟，造成伊右小腿以及腳踝腫脹瘀青，甲○○衣服沾滿油
    漆等語（見本院卷第112至119頁），核與證人甲○○於偵查及
    本院審理時均證稱：案發當日伊母親（即告訴人丁○○）在門
    口澆花，被告即上前與丁○○發生口角，先說澆花的水流到被
    告住處門口，又說伊亂拿他們家的東西，伊反駁被告，並且
    將監視錄影畫面放給被告看，被告就返回屋內將油漆罐4罐
    往丁○○身上丟，有砸到丁○○之腳部，伊原本要衝過去與被告
    理論，但是遭告訴人以及被告之先生攔住等語（見調偵卷第
    19頁，本院卷第120至126頁），並有聯合醫院乙種診斷書（
    傷勢為右側踝及足部挫傷）、丁○○之傷勢照片共2張在卷（
    見臺灣新北地方檢察署109年度偵字第20496號卷，下稱偵卷
    ，第6至7頁）。
　㈢另觀諸案發現場之監視錄影畫面勘驗結果：（影片時間）00
    ：00，一名身穿藍色短袖上衣、淺色七分褲、藍白拖鞋之男
    子（即甲○○），站立在畫面中。另一名女子（即丁○○，僅拍
    攝到下半身）站在甲○○右邊。（影片時間）00：14至00：15
    ，油漆灌蓋子從丁○○雙腳間丟出並掉在丁○○雙腳後方之地上
    ，此時丁○○往後退一步。（影片時間）00：16至00：30，甲○○往前方走去（此時鏡頭未攝至甲○○），丁○○亦跟著往前方
    走去（鏡頭僅攝得丁○○下半身）。（影片時間）00：31至00
    ：33，丁○○檔在甲○○前方，兩人拉扯。（影片時間）00：34
    ，一油漆罐滾至甲○○雙腳前方之地上。（影片時間）00：40
    至00：41，兩油漆罐從丁○○身後丟出，並掉落在地。（影片
    時間）00：46至00：51，丁○○將甲○○推至一旁，並擋在甲○○
    前方，丁○○雙腳沾有黑色油漆。由前開勘驗影片內容，告訴
    人丁○○於衝突當下確實有油漆罐從其雙腳、身後丟出，且丁○○雙腳均沾有黑色油漆，可知被告確實有朝丁○○方向丟擲油
    漆罐，而畫面雖未拍攝到丁○○之腳部遭油漆罐擊中之畫面，
    然丁○○之診斷證明書記載：右側踝及足部挫傷，此與告訴人
    、證人甲○○前開指述遭被告持油漆罐丟擲攻擊之過程、部位
    與驗傷診斷書上記載之傷勢相符，是該證據均足資補強前開
    證人所述，可知證人丁○○、甲○○之指述內容不僅相符，並有
    其他證據補強。又衡諸本件被告所涉犯傷害罪之法定刑最重
    為5 年有期徒刑，然證人丁○○、甲○○於本院審理時之證詞業
    經具結（見本院卷第131至133頁），而偽證罪之刑責則為有
    期徒刑7 年以下，其法定刑顯較本罪為重。再告訴人始終稱
    被告僅持油漆罐朝其腹部丟擲，其僅腳部挫傷、瘀青，審酌
    告訴人證述之內容並未見誇大或渲染，亦無挾怨報復而誇張
    其詞等情況，並有其他證人、證據以資補強，復經本院訊問
    及雙方當事人補充詰問之直接審理結果，其證言並無瑕疵可
    指，而觀其等證人作證之整體過程，亦足使本院確信其證詞
    為真正，是丁○○、甲○○之證詞均具有相當高之可信性，應可
    採信之。
　㈢而證人即被告之前夫陳民政於偵查及本院審理時均證稱：案
    發當時，被告與告訴人在被告家門前因為油漆是誰家的發生
    口角爭執，雙方在各自的家門各站一邊，被告後來從家裏面
    拿了幾桶油漆出來，不小心翻倒潑到伊，油漆罐當時係翻倒
    在地上，並沒有從伊大腿之間穿過去，也沒有碰到告訴人云
    云（見調偵卷第16頁背面至第17頁，本院卷第104至112頁）
    ，後再改口稱：被告係拿油漆罐丟伊，當時很暗伊沒看到，
    只知道油漆罐丟出來，伊只看到一個或兩個從腳上飛過去而
    已，飛過去就在地上云云（見本院卷第109至111頁），則證
    人陳民政就被告是否有丟油漆罐之舉動抑或是翻倒油漆罐、
    油漆罐究竟朝告訴人或證人陳民政處丟擲，其於偵查及本院
    審理時證述之內容不僅前後矛盾，亦與前開證人丁○○、甲○○
    證述之內容有所不符，更與被告於偵查、本院審理時供稱：
    伊有持油漆罐朝門外（告訴人方向）方向丟擲，油漆罐穿越
    陳民政雙腿間云云（見偵卷第17頁，本院卷第127頁）有所
    歧異；且參酌本院勘驗監視錄影畫面之內容，油漆罐以及蓋
    子確實有朝告訴人腳部之方向滾動，觀其滾動之速度，應係
    人為施加力道丟擲導致，並非單純打翻，若係被告失手導致
    滾落至告訴人腳邊，何以造成告訴人如此之傷勢？又若係被
    告失手打翻油漆罐，在無一定之針對性之情況下，證人甲○○
    應不至於欲上前對被告動手，顯見證人陳民政前開證述內容
    之真實性已有疑義；又證人陳民政於案發時為被告之夫即有
    高度迴護被告之動機，而告訴人確實因本案衝突而遭被告丟
    擲油漆罐攻擊受傷，有診斷書、傷勢照片以及本院勘驗現場
    監視錄影畫面補強，且該證據與告訴人、證人甲○○之證詞相
    符，而無其他證據證明告訴人之傷勢係由他人所造成。是證
    人陳民政所述被告僅係打翻油漆罐一節，核係袒護被告之詞
    ，不足採信。又被告於本院審理時亦空言否認其並沒有持油
    漆罐丟告訴人云云，卻無提出相關之證據，僅單純否認上開
    傷害之行為，顯係推脫卸責之詞，亦非足採。
  ㈣綜上所述，本件事證明確，被告上開普通傷害犯行，堪以認
    定，應予依法論科。
二、論罪科刑
  ㈠核被告所為，係犯刑法第277 條第1 項之傷害罪。 
　㈡被告前於103 年間因偽造文書案件，經本院以103 年度審簡
    字第1621 號判決判處有期徒刑6 月確定，甫於104 年9月25
    日易科罰金執行完畢，有臺灣高等法院被告前案紀錄表1 份
    在卷可稽（見本院卷第17頁），其於有期徒刑執行完畢後5 
    年內，故意再犯本案有期徒刑以上之普通傷害罪，固與刑法
    第47條第1 項累犯之規定相符，然被告上開前案所犯之偽造
    文書罪屬社會法益之犯罪性質，與本件普通傷害罪之刑度、
    罪質均顯不相當，是本院尚難僅以被告上述曾犯前案之事實
    ，逕自推認被告有犯本罪之特別惡性或有何累犯立法意旨之
    刑罰感應力較低，而有加重其刑之必要，揆諸司法院大法官
    會議釋字第775 號解釋意旨，裁量不予加重本刑
　㈢爰審酌被告與告訴人間因油漆擺放以及汙水問題發生糾紛，
    然卻未思理性解決其與告訴人間之衝突，對告訴人橫加身體
    之暴力，行為魯莽，殊有不該，應予非難，兼衡被告於犯後
    始終否認犯行，企圖卸責掩飾，顯見其並無悔意，復衡告訴
    人所受傷害之情形尚屬輕微，暨被告之智識程度、犯罪之動
    機、目的、手段以等一切情狀，爰量處如主文所示之刑，並
    諭知易科罰金之折算標準。至於被告犯罪所用之油漆罐，因
    未扣案，無法查得是否為被告所有之物，復非違禁物，爰均
    不另宣告沒收。
據上論斷，應依刑事訴訟法第299 條第1 項前段（本案採判決精
簡原則，僅引述程序法條），判決如主文。
本案經檢察官丙○○偵查起訴、檢察官陳炎辰到庭執行職務。
中　　華　　民　　國　　111 　年　　5 　　月　　11　　日
　　　　　　　　　刑事第五庭  審判長法    官  胡堅勤
                                    法    官  王筱維
                                    法    官  賴昱志
以上正本證明與原本無異。
如不服本判決，應於判決送達後 20 日內敘明上訴理由，向本院
提出上訴狀（應附繕本），上訴於臺灣高等法院。其未敘述上訴
理由者，應於上訴期間屆滿後20日內向本院補提理由書「切勿逕
送上級法院」。
                                   書記官      傅淑芳
中　　華　　民　　國　　111 　年　　5 　　月　　11　　日
附錄論罪科刑法條：
中華民國刑法第277條
傷害人之身體或健康者，處5 年以下有期徒刑、拘役或50萬元以
下罰金。
犯前項之罪，因而致人於死者，處無期徒刑或7 年以上有期徒刑
；致重傷者，處3 年以上10年以下有期徒刑。